【裁判字號】    95,訴,2052
【裁判日期】    950915
【裁判案由】    毒品危害防制條例
【裁判全文】
臺灣臺中地方法院刑事判決              95年度訴字第2052號
公  訴  人  臺灣臺中地方法院檢察署檢察官
被      告  乙○○  50歲民.
上列被告因違反毒品危害防制條例案件，經檢察官提起公訴（95
年度毒偵字第2562號），本院合議庭裁定由受命法官獨任改行簡
式審判程序審理，判決如下：
    主    文
乙○○連續施用第一級毒品，累犯，處有期徒刑拾月，扣案第一
級毒品海洛因肆小包（合計淨重零點伍壹公克，空包裝重零點玖
捌公克）沒收銷燬之。又施用第二級毒品，累犯，處有期徒刑陸
月。應執行有期徒刑壹年參月，扣案第一級毒品海洛因肆小包（
合計淨重零點伍壹公克，空包裝重零點玖捌公克）沒收銷燬之。
    犯罪事實
一、乙○○前於民國八十二年間因違反肅清煙毒條例案件，經本
    院判處有期徒刑四年六月確定（施用麻藥部分判處有期徒刑
    三月，施用毒品部分判處有期徒刑三年，持有毒品部分判處
    有期徒刑二年，三者定其應執行之刑有期徒刑四年六月），
    復於八十五年間因違反麻醉藥品管理條例案件，經本院於八
    十五年四月十九日判處有期徒刑四月確定，與上開案件接續
    執行，復於八十六年十一月二十五日因縮短刑期假釋出監，
    指揮書執畢日為八十九年九月十九日。又於八十九年間另因
    違反毒品危害防制條例案件，經法院撤銷前開假釋，入監執
    行殘刑，於九十二年十一月十五日縮刑期滿執行完畢。另於
    八十九年間又因違反毒品危害防制條例案件，經本院以八十
    九年度毒聲字第二七八二號裁定送觀察、勒戒後，認有繼續
    施用毒品之傾向，再經本院以八十九年度毒聲字裁定第五八
    一八號裁定令入戒治處所施以強制戒治，嗣因戒治成效合格
    ，經本院裁定停止戒治，所餘戒治期間付保護管束，於九十
    年九月十八日強制戒治期滿，由臺灣臺中地方法院檢察署檢
    察官於九年十一月十二日以九十年度戒毒偵字第五五０號為
    不起訴處分確定。復因施用第一、二級毒品案件，於九十五
    年四月十三日經本院分別判處有期徒刑九月及五月，並定其
    應執行刑有期徒刑一年確定。詎猶不知悔改，復基於概括犯
    意，自九十五年五月二十日某時起至九十五年五月二十六日
    晚間七時許，在臺中市西屯區○○○街十一之一號其住處，
    以第一級毒品海洛因加水再以注射針筒注射之方式，連續施
    用第一級毒品海洛因多次，約每週施用二次。復基於施用第
    二級毒品之犯意，於九十五年五月二十五日晚間七時許在上
    開住處，以將第二級毒品甲基安非他命放在鋁箔紙上燒烤成
    煙霧狀後再吸入體內之方式，施用第二級毒品甲基安非他命
    一次。嗣為警於九十五年五月二十六日晚間九時四十五分許
    ，在臺中市○○路與中正路口查獲，並當場扣得第一級毒品
    海洛因四小包（合計淨重０．五一公克，空包裝重０．九八
    公克）。
二、案經臺中市警察局第二分局報告臺灣臺中地方法院檢察署檢
    察官偵查起訴。
    理  由
一、訊據被告乙○○對上開犯罪事實均坦承不諱，且被告於前揭
    時地為警所查獲後所採集之尿液，經送檢驗結果，其嗎啡及
    甲基安非他命部分，皆呈陽性反應，此有詮昕科技股份有限
    公司濫用藥物尿液檢驗報告一紙附於偵查卷可稽，並有第一
    級毒品海洛因四小包扣案可資佐證，而上開四小包白粉經送
    驗結果，確係第一級毒品海洛因（合計淨重０．五一公克，
    空包裝重０．九八公克），有法務部調查局鑑定通知書一份
    在卷可憑，足徵被告之自白與事實相符，本件事證明確，被
    告之犯行可堪認定，應予依法論科。
二(一)被告行為後，刑法業於九十四年一月七日修正，於同年二月
    二日公布，於九十五年七月一日施行。按行為後法律有變更
    者，適用行為時之法律，但行為後之法律有利於行為人者，
    適用最有利於行為人之法律，修正後即現行刑法第二條第一
    項訂有明文。又按比較新舊法，應就罪刑有關之共犯、未遂
    犯、想像競合犯、牽連犯、連續犯、結合犯，以及累犯加重
    、自首減輕暨其他法定加減原因（如身分加減）與加減例等
    一切情形，綜其全部罪刑之結果而為比較，此有最高法院九
    十五年五月二十三日第八次刑庭會議決議第一（四）則可資
    參照。按刑法第五十六條連續犯之規定，業於九十四年一月
    七日修正公布刪除，並於九十五年七月一日施行，被告多次
    施用第一級毒品海洛因之行為後，因新法業已刪除連續犯之
    規定，此刪除雖非犯罪構成要件之變更，但顯已影響行為人
    刑罰之法律效果，自屬法律有變更，被告多次施用第一級毒
    品之犯行，依新法第二條第一項規定，比較新、舊法結果，
    仍應適用較有利於被告之行為時法律即舊法論以連續犯。另
    按修正後刑法第二條第一項規定：行為後法律有變更者，適
    用行為時之法律。但行為後之法律有利於行為人者，適用最
    有利於行為人之法律。已如前述，被告行為後，刑法第五十
    一條業於九十四年一月七日修正公布，並於九十五年七月一
    日施行，修正前刑法第五十一條規定：「數罪併罰，分別宣
    告其罪之刑，依左列各款定其應執行者：」，其中第五款規
    定：「宣告多數有期徒刑者，於各刑中之最長期以上，各刑
    合併之刑期以下，定其刑期。但不得逾二十年。」，修正後
    刑法第五十一條第五款規定：「宣告多數有期徒刑者，於各
    刑中之最長期以上，各刑合併之刑期以下，定其刑期。但不
    得逾三十年。」比較結果，修正前刑法較有利於行為人，依
    刑法第二條第一項前段之規定，仍應依修正前刑法，定其應
    執行之刑。
  (二)核被告乙○○所為，係犯毒品危害防制條例第十條第一項施
    用第一級毒品罪及同條例第二項施用第二級毒品罪。被告分
    別持有第一級毒品海洛因、第二級毒品安非他命進而施用之
    ，其持有之低度行為應為施用之高度行為所吸收，均不另論
    罪。被告連續多次施用第一級毒品之犯行，係時間緊接，觸
    犯構成要件相同之罪名，顯係基於概括犯意而反覆為之，為
    連續犯，應依修正前刑法第五十六條規定，論以一罪，並均
    加重其刑。又被告前於八十二年間因違反肅清煙毒條例案件
    ，經本院判處有期徒刑四年六月確定（施用麻藥部分判處有
    期徒刑三月，施用毒品部分判處有期徒刑三年，持有毒品部
    分判處有期徒刑二年，三者定其應執行之刑有期徒刑四年六
    月），復於八十五年間因違反麻醉藥品管理條例案件，經本
    院於八十五年四月十九日判處有期徒刑四月確定，與上開案
    件接續執行，復於八十六年十一月二十五日因縮短刑期假釋
    出監，指揮書執畢日為八十九年九月十九日；又於八十九年
    間另因違反毒品危害防制條例案件，經法院撤銷前開假釋，
    入監執行殘刑，於九十二年十一月十五日縮刑期滿執行完畢
    一節，有被告刑案資料查註紀錄表及臺灣高等法院被告前案
    紀錄表各一件在卷可稽，其於有期徒刑行執行完畢後，於五
    年以內再故意犯本件有期徒刑以上之罪，不論依修正前之刑
    法第四十七條，或修正後之刑法第四十七條第一項之規定，
    均構成累犯，對被告而言並無有利或不利之情形，自不生新
    舊法比較之問題，應逕依修正前之刑法第四十七條，各論以
    累犯，均應依修正前刑法第四十七條規定加重其刑，且就施
    用第一級毒品部分遞加重之。被告所犯連續施用第一級毒品
    、施用第二級毒品罪二罪之間，犯意各別，行為互殊，應予
    分論併罰。爰審酌被告前已有施用毒品之素行，經觀察勒戒
    、強制戒治及法院論罪科刑後仍無視於毒品對於自身健康之
    戕害及國家對於杜絕毒品犯罪之禁令，復有本件施用毒品犯
    行，然被告坦認犯行，頗有悔意，犯後態度良好，且施用毒
    品者均有相當程度之生理成癮性及心理依賴性，其犯罪心態
    與一般刑事犯罪之本質並不相同，容應以病人之角度為考量
    ，並側重適當之醫學治療及心理矯治為宜，量刑不宜過重等
    一切情狀，各量處如主文所示之刑，並定其應執行之刑。扣
    案第一級毒品海洛因四小包（合計淨重０．五一公克，空包
    裝重０．九八公克），均屬毒品危害防制條例第二條規定之
    第一級毒品，應依同條例第十八條第一項前段之規定，沒收
    銷燬之。
據上論斷，應依刑事訴訟法第二百七十三條之一第一項、第二百
九十九條第一項前段，毒品危害防制條例第十條第一項、第二項
、第十八條第一項前段，刑法第二條第一項、第十一條、修正前
刑法第五十六條、修正前刑法第五十一條第五款，判決如主文。
本案經檢察官甲○○到庭執行職務。
中    華    民    國    95    年    9    月    15    日
                  刑事第十四庭  法  官  陳  葳
上正本證明與原本無異。
如不服本判決，應於收受本判決後十日內向本院提出上訴書狀，
其未敘述上訴理由者，並得於提起上訴後十日內向本院補提理由
書狀（均須按他造當事人之人數附繕本）「切勿逕送上級法院」
。
                                書記官  張雅如
中    華    民    國    95    年    9     月    18    日
附錄法條：
毒品危害防制條例第十條第一項
施用第一級毒品者，處六月以上五年以下有期徒刑。
第二項：
施用第二級毒品者，處三年以下有期徒刑。


司法院資訊處製作；財團法人民間司法改革基金會備份。
